【裁判字號】    89,交訴,1
【裁判日期】    890203
【裁判案由】    公共危險等
【裁判全文】
臺灣士林地方法院刑事判決                            八十九年度交訴字第一號
    公  訴  人  臺灣士林地方法院檢察署檢察官
    被      告  甲○○
右列被告因過失傷害案件，經檢察官提起公訴（八十八年度偵字第一一○九四號），
本院判決如左：
    主  文
甲○○無罪。
被訴過失傷害部分公訴不受理。
    理  由
一、公訴意旨略以：被告甲○○於民國八十八年九月二十四日晚間十一時三十分許，
    駕駛車牌號碼ＱＬ─一０九八號自用小客車，沿台北市北投區○○○路○段，由
    東往西方向行駛，途經同路三三八號前，應注意車輛行駛時，駕駛人應注意車前
    狀況，及兩車併行之間隔，並隨時採取必要之安全措施。而依當時情形，又無不
    能注意之情事，竟疏於注意，於行經上址時，未留意保持安全距離，致與在同一
    車道同向行駛於其右側，由丙○○所駕駛之車號ＥＦＷ─八五七號機車發生擦撞
    ，致丙○○人車倒地，受有左鎖骨骨折、顱內出血等傷害。甲○○則於車禍發生
    後駕車超速逃逸，因認被告涉有刑法第一百八十五條之四駕駛動力交通工具肇事
    致人死傷逃逸罪嫌。
二、按犯罪事實應依證據認定之，無證據不得推定其犯罪事實，刑事訴訟法第一百五
    十四條定有明文；次按認定犯罪事實，須依證據，而所謂證據，係指合法之積極
    證據就犯罪事實能為具體之證明者而言；又認定不利於被告之事實，須依積極證
    據，苟積極證據不足為不利於被告事實之認定時，即應為有利於被告之認定，更
    不必有何有利之證據，最高法院三十年上字第八一六號著有判例。再所謂「積極
    證據足以為不利被告事實之認定」，係指據為訴訟上證明之全盤證據資料，在客
    觀上已達於通常一般之人均不致於有所懷疑，而得確信被告確曾犯罪之程度，若
    未達到此一程度，而有合理懷疑之存在時，即無從為有罪之確信，此觀同院七十
    六年度台上字第四八九六號判例意旨自明。次按行為非出於故意或過失者，不罰
    ；又行為人對於構成犯罪之事實，明知並不違反其本意者，以故意論，刑法第十
    二條第一項、第十三條亦有明文。是故意犯之行為人須對於客觀不法構成要件之
    所有行為情狀有所認識，並有決意實現不法構成要件之主觀心態，或有容忍、聽
    任構成要件該當結果發生之心態，始符合該犯罪之主觀構成要件，得為故意犯刑
    罰法令處罰之對象。刑法第一百八十五條之四第一項之駕駛動力交通工具肇事致
    人死傷逃逸罪，係故意犯，是行為人須知悉其有肇事致人死傷之事實，而仍故為
    逃逸，或縱令發生肇事致人死傷之事實，亦不違反其本意，始足當之，否則即不
    能以前揭駕駛動力交通工具肇事致人死傷逃逸罪名相繩，觀諸上開法條之規定自
    明。
三、本件公訴人認被告涉有右揭刑法第一百八十五條之四第一項罪嫌，無非以：(一)證
    人丁○○於警訊及偵查中之證詞；(二)道路交通事故調查報告表，甲○○、丙○○
    及丁○○三人之交通事故談話紀錄表、道路交通事故補充資料；(三)台北醫學院附
    設醫院診斷證明書二紙為其論據。訊據被告甲○○固坦承於右揭時間，曾駕駛車
    牌號碼ＱＬ─一０九八號自用小客車，行經右揭案發地點，惟堅決否認有何肇事
    後故為逃逸之情，辯稱：伊當時確不知曾發生車禍等語。經查：
  (一)證人丁○○於警訊、檢察官偵查中固證稱目睹被告、被害人二車擦撞之情，惟其
    所述案發過程，乃係二車同向行駛，被告開車在快車道邊，機車在他右方並行一
    陣子，他們互相靠近，應是側面擦撞到（偵查卷第二六頁背面）。其於本院訊問
    時，復結證稱：被告與被害人開的非常靠近，一在快車道，一在慢車道，雙方很
    靠近中間線（即快、慢車道區隔線），我車窗關著，距他們四個車身遠，未聽到
    碰撞聲。我只能說他們靠很近，但無法確定有無擦撞到等語屬實（本院八十九年
    依月二十四日審理筆錄）。
  (二)次查，證人即當時與被告同車之戊○○，於本院隔離訊問時結證稱：「有（與被
    告開車行經中央北路），是在晚上十一點三十分，我坐右手邊（副駕駛座），未
    聽到擦撞聲，車子是我父親的，若真有事故，我會停下來看」「（當時車速）五
    、六十公里，未特別加速、闖紅燈，當天車很多，無法闖紅燈，我們在車上聽廣
    播，聽九二一（地震）新聞，車窗未開」等語屬實（本院八十九年一月二十四日
    審理筆錄），核與被告所述當時在車上聽廣播、車窗未開之情相符。
  (三)另被害人丙○○於本院訊問時則陳稱：「（問：被告車子究有無碰到你？）倒了
    我就不知，我騎路邊，我受傷後對當時發生的事已無法記憶」「（問：當時有無
    喝酒？）有，泡茶的杯子一小杯，喝高梁」等語，足見被害人丙○○於其時酒後
    騎車，意識本非十分清晰，加上車禍受傷之後，對當時案發前因後果已無法明確
    記憶。
  (四)綜上各節以觀，本件車禍之發生，係因被告、被害人間未保持併行之安全間隔所
    導致，被告於車禍之發生固有過失，惟以當時之情況：距離四個車身外之證人丁○○未聽聞碰撞聲，無法確定二車是否碰撞到，而同在車上聽廣播，最靠近可能
    擦撞點之證人戊○○亦未察覺到發生擦撞，被害人本身則已無法記憶當時情形等
    情觀之，堪信本件車禍縱有擦撞，亦屬甚為輕微，且其所引發之聲響，尚不足引
    起車上乘客、駕駛之注意，是被告辯稱不知發生擦撞乙節，衡情尚屬可採。從而
    ，被告對當時肇事致人成傷之情狀既無認識，難認其主觀上有何肇事逃逸之故意
    ，自不得遽以刑法第一百八十五條之四第一項之罪相繩。此外，本院復查無其他
    證據足證被告有何公訴人所指駕駛動力交通工具肇事致人受傷後逃逸之犯行，不
    能證明被告犯罪，揆諸首揭說明，自應為無罪之諭知。
四、公訴意旨另以：被告於上開時、地與被害人丙○○發生擦撞，致被害人受有左鎖
    骨骨折、顱內出血等傷害，因認被告此部分另涉有刑法第二百八十四條第一項後
    段之過失傷害罪嫌。
五、按告訴乃論之罪，告訴人於偵查中撤回告訴者，檢察官應為不起訴處分；如應不
    起訴而起訴者，其起訴之程序即屬違背程序規定，法院應諭知不受理之判決，刑
    事訴訟法第二百五十二條第五款、第三百零三條第一款分別定有明文。查本件告
    訴人乙○○（被害人丙○○之妻）告訴被告甲○○過失傷害之犯罪事實，起訴書
    認係觸犯刑法第二百八十四條第一項後段之罪，依同法第二百八十七條前段之規
    定，須告訴乃論。茲告訴人已於八十八年十二月十三日具狀向檢察官撤回告訴，
    檢察官本應就此另為不起訴處分，竟仍就過失傷害部分之犯罪事實，於同年月二
    十三日向本院提起公訴，其起訴之程序自屬違背規定，依照首開說明，本件就此
    部分應另為不受理之諭知。
據上論斷，應依刑事訴訟法第三百零一條第一項、第三百零三條第一款，判決如主文
。
本案經檢察官繆卓然到庭執行職務。
中    華    民    國      八十九      年      二      月      三      日
                                            臺灣士林地方法院刑事第三庭
      法  官
右正本證明與原本無異。
如不服本判決，應於判決送達後十日內，向本院提出上訴狀。
                                          書記官
中    華    民    國      八十        年              月              日


司法院資訊處製作；財團法人民間司法改革基金會備份。
